【裁判字號】    99,訴,831
【裁判日期】    990729
【裁判案由】    違反毒品危害防制條例
【裁判全文】
臺灣彰化地方法院刑事判決               99年度訴字第829號
公  訴  人  臺灣彰化地方法院檢察署檢察官
被      告  甲○○
上列被告因違反毒品危害防制條例案件，經檢察官提起公訴（99
年度毒偵字第954 、1129號），本院合議庭裁定由受命法官獨任
進行簡式審判程序，茲判決如下：
    主  文
甲○○施用第二級毒品，累犯，處有期徒刑伍月。又施用第一級
毒品，累犯，處有期徒刑玖月。又施用第一級毒品，累犯，處有
期徒刑柒月。又施用第二級毒品，累犯，處有期徒刑肆月。應執
行有期徒刑壹年捌月。
    事  實
一、甲○○曾於民國（下同）88年間因偽造貨幣案件，經本院以
    88年度訴字第190 號判處有期徒刑3 年2 月確定；又於88年
    間因施用第一級毒品案件，經本院以88年度訴字第433 號判
    處有期徒刑8 月；復於89年間因施用第二級毒品案件，經本
    院以89年度斗簡字第133 號判處有期徒刑4 月確定，上揭3
    罪復經聲請本院以89年度聲字第2243號裁定應執行有期徒刑
    3 年10月確定。又於89年間因竊盜案件，經臺灣雲林地方法
    院以89年度易字第597 號判處有期徒刑7 月確定後，經移送
    接續執行，於92年1 月23日因縮短刑期假釋出監且付保護管
    束。其復於假釋保護管束期間，於92年間因連續竊盜、施用
    第一級毒品案件，經本院分別以92年度易字第1228號、92年
    度訴字第1461號判處有期徒刑1 年2 月、7 月，並定應執行
    有期徒刑1 年8 月確定；另於93年間因恐嚇取財案件，經本
    院以93年度易字第603 號判處有期徒刑5 月確定，上揭3罪
    復經聲請本院以93年度聲字第1613號裁定應執行有期徒刑2
    年確定，且經撤銷前揭假釋，應執行殘刑有期徒刑1 年11月
    ，而接續執行，於96年4 月16日因縮短刑期假釋出監且付保
    護管束，復經撤銷前揭假釋，應執行殘刑有期徒刑5 月又28
    日，然依中華民國96年罪犯減刑條例聲請本院以96年度聲減
    字第34 62 號裁定就上開各罪分別減刑為有期徒刑7 月、3
    月又15日、2 月又15日，並定應執行有期徒刑1 年確定後，
    已無殘餘刑期可供執行，檢察官未再指揮執行，即於中華民
    國96年罪犯減刑條例施行之日即96年7 月16日因減刑而赦免
    。其前於88年間因施用毒品案件，經本院以88年度毒聲字第
    2197號裁定令入戒治處所施以強制戒治，並以88年度毒聲字
    第4748號裁定停止戒治付保護管束，復以88年度毒聲字第57
    12號裁定撤銷停止戒治令入戒治處執行所餘之強制戒治期間
    ，已於89年9 月10日強制戒治執行完畢釋放；復於前揭強制
    戒治執行完畢釋放5 年內，於92年間因施用第一級毒品案件
    ，經本院於93年2 月25日以92年度訴字第1461號刑事判決判
    處有期徒刑7 月，並於93年3 月22日確定。詎其不知悔改，
    明知海洛因及甲基安非他命，分別業經公告為毒品危害防制
    條例第2 條第2 項第1 、2 款所列管之第一、二級毒品，不
    得非法持有、施用，其仍不知悔改，個別基於施用第二級毒
    品甲基安非他命、第二級毒品海洛因之犯意，分別於下列時
    、地施用毒品：
(一)、於99年3 月11日下午傍晚某時，在彰化縣二林鎮○○路○ 段
    路旁，先將甲基安非他命置入吸食器內，再以隔熱燒烤吸食
    煙霧之方式，施用第二級毒品甲基安非他命1 次。
(二)、另於99年3 月12日中午12時許，在二林鎮○○路○ 段某處路
    旁，先將海洛因粉末置入針筒內，再加水混合，以注射方式
    ，施用第一級毒品海洛因1 次。嗣經警方於99年3 月13日下
    午3 時55分許，在二林鎮○○路，因涉及竊盜案件遭警查獲
    ，員警經其同意採集尿送送驗，結果呈可待因、嗎啡、安非
    他命及甲基安非他命等陽性反應，而查悉上情。
(三)、復於99年3 月18日下午8 時許，在二林鎮○○路○ 段某處路
    旁，先將海洛因粉末置入針筒內，再加水混合，以注射方式
    ，施用第一級毒品海洛因1 次。
(四)、其於99年3 月18日下午8 時許施用第一級毒品後約10分鐘，
    在同一處所，先將甲基安非他命置入吸食器內，再以隔熱燒
    烤吸食煙霧之方式，施用第二級毒品甲基安非他命1 次。嗣
    經警方於99年3 月19日下午4 時40分許，在二林鎮○○路二
    林農會前，因行跡可疑經警盤查，其於偵查犯罪職權之機關
    或個人尚未發覺其涉有施用海洛因及甲基安非他命等犯行前
    ，主動向員警坦認前開(三)(四)所示之施用海洛因及甲基安非他
    命而自首，經警採集其尿液送驗，結果呈現可待因、嗎啡、
    安非他命及甲基安非他命之陽性反應，而查知上情。
二、案經彰化縣警察局芳苑分局報請臺灣彰化地方法院檢察署檢
    察官偵查起訴。
    理  由
一、上揭事實，迭據被告於偵查及審理中均自白不諱，且其分別
    於99年3 月13日下午17時05分許及99年3 月19日17時35分許
    ，其2 次尿液結果確均呈現安非他命、甲基安非他命、嗎啡
    及可待因等陽性反應，此有彰化縣警察局芳苑分局委託檢驗
    尿液代號與真實姓名對照認證單2 紙、彰化縣警察局芳苑分
    局毒品犯罪嫌疑人尿液採驗作業管制紀錄2 張、尿液採集送
    驗同意書及詮昕科技股份有限公司所出具之濫用藥物尿液檢
    驗報告2 份等附卷可稽，足見被告確有施用第一級毒品海洛
    因2 次及施用第二級毒品甲基安非他命2 次之事實。綜上所
    述，被告自白先後施用第一級毒品海洛因2 次及施用第二級
    毒品甲基安非他命2 次等情核與事實相符，堪可採為論罪科
    刑之依據。
二、施用第一、二級毒品為犯罪行為，毒品危害防制條例第10條
    定有處罰明文。故施用第一、二級毒品者，依前揭規定本應
    科以刑罰。惟基於刑事政策，對合於一定條件之施用者，則
    依同條例第20條、第23條之規定，施以觀察、勒戒及強制戒
    治之保安處分。毒品危害防制條例於92年7 月9 日修正公布
    ，自93年1 月9 日施行，其中第20條、第23條將施用毒品之
    刑事處遇程序，區分為「初犯」及「5 年內再犯」、「5 年
    後再犯」。依其立法理由之說明：「初犯」，經觀察、勒戒
    或強制戒治後，應為不起訴處分或不付審理之裁定；經觀察
    、勒戒或強制戒治執行完畢釋放後，「5 年內再犯」者，因
    其再犯率甚高，原實施之觀察、勒戒及強制戒治既已無法收
    其實效，爰依法追訴或裁定交付審理。至於經觀察、勒戒或
    強制戒治執行完畢釋放後，「5 年後再犯」者，前所實施之
    觀察、勒戒或強制戒治已足以遮斷其施用毒品之毒癮，為期
    自新及協助其斷除毒癮，仍適用「初犯」規定，先經觀察、
    勒戒或強制戒治之程序。從而依修正後之規定，僅限於「初
    犯」及「5 年後再犯」二種情形，始應先經觀察、勒戒或強
    制戒治程序。倘被告於5 年內已再犯，經依法追訴處罰，縱
    其第3 次（或第3 次以上）再度施用毒品之時間，在初犯經
    觀察、勒戒或強制戒治執行完畢釋放5 年以後，已不合於「
    5 年後再犯」之規定，且因已於「5 年內再犯」，顯見其再
    犯率甚高，原實施觀察、勒戒或強制戒治，已無法收其實效
    ，即應依該條例第10條處罰（最高法院95年度第7 次刑事庭
    會議決議、最高法院97年度第5 次刑事庭會議決議要旨參照
    ）。經查，被告前於88年間因施用毒品案件，經本院以88年
    度毒聲字第2197號裁定令入戒治處所施以強制戒治，並以88
    年度毒聲字第4748號裁定停止戒治付保護管束，復以88年度
    毒聲字第5712號裁定撤銷停止戒治令入戒治處執行所餘之強
    制戒治期間，已於89年9 月10日強制戒治執行完畢釋放；復
    於前揭強制戒治執行完畢釋放5 年內，於92年間因施用第一
    級毒品案件，經本院於93年2 月25日以92年度訴字第1461號
    刑事判決判處有期徒刑7 月，並於93年3 月22日確定等情之
    事實，此有臺灣高等法院被告前案紀錄表、臺灣彰化地方法
    院檢察署刑案資料查註紀錄表各1 份附卷可參。是被告本件
    施用第一、二級毒品之犯行，雖已逾第一次強制戒治執行完
    畢後5 年之期間，然被告既曾於強制戒治執行完畢5 年內再
    犯，並經依法追訴處罰，初已不合於條文所定「5 年後再犯
    」之要件，即與毒品危害防制條例第20條第3 項所定適用初
    犯之規定不符，揆諸首揭決議意旨，本件被告已於「5 年內
    再犯」，甚至三犯，顯見其再犯率甚高，無論其「5 年內再
    犯」之時點係於上開修法前或後，亦無論其後各次施用毒品
    之犯行，是否已逾第一次觀察勒戒或強制戒治執行完畢後5
    年，均毋須再重新施予觀察、勒戒或強制戒治之處遇程序，
    而應依毒品危害防制條第23條第2 項規定，逕予訴追處罰。
    綜上所述，本件犯罪事證明確，被告前開犯行洵堪認定，應
    予依法論科。
三、按海洛因、甲基安非他命分別為毒品危害防制條例第2 條第
    2 項第1 、2 款所明定之第一、二級毒品。核被告就犯罪事
    實欄一之(二)(三)部分所為，均係犯毒品危害防制條例第10條第
    1 項之施用第一級毒品罪；另就犯罪事實欄一之(一)(四)部分所
    為，均係犯毒品危害防制條例第10條第2 項之施用第二級毒
    品罪。被告各次持有第一、二級毒品進而施用，其持有之低
    度行為分別為施用之高度行為所吸收，均不另論持有毒品之
    罪。被告所犯上開4 罪，犯意各別，行為互異，應分論併罰
    。又被告有上開事實欄所載之前科紀錄，有臺灣高等法院被
    告前案紀錄表、臺灣彰化地方法院檢察署刑案資料查註紀錄
    表各1 份在卷可憑，其於有期徒刑執行完畢後，5 年內故意
    再犯本案有期徒刑以上之4 罪，均為累犯，自均應依刑法第
    47 條 第1 項之規定加重其刑。再被告於係偵查犯罪職權之
    機關或個人尚未發覺前，主動向員警坦認有前開事實欄一之
    (三)(四)所示之施用一、二級毒品犯行而自首，且表示願意接受
    裁判等情，已據被告供述在卷，並有被告之警詢筆錄在卷可
    考，均爰依刑法第62條前段之規定，得減輕其刑（依法先加
    後減）。爰審酌被告施用毒品雖僅戕害己身之健康，尚未對
    他人造成危害，且犯後已坦承犯行，態度尚稱良好，然其前
    因施用毒品案件，經強制戒治執行完畢釋放5 年內，再犯施
    用毒品罪，並由法院判處罪刑確定後，仍未能徹底戒絕毒品
    ，無視於國家對於杜絕毒品犯罪之禁令，猶未能深切體認毒
    品危害己身之鉅，復犯本案施用毒品罪，顯見其無戒毒悔改
    之意等一切情狀，各量處如主文所示之刑，並定其應執行之
    刑。
據上論斷，應依刑事訴訟法第273 條之1 第1 項、第299 條第1
項前段，毒品危害防制條例第10條第1 項、第2 項，刑法第11條
、第47條第1 項、第62條、第51條第5 款，判決如主文。
本案經檢察官蕭有宏到庭執行職務。
中    華    民    國    99    年    7     月    29    日
                  刑事第六庭        法  官   鮑慧忠
以上正本證明與原本無異。
如不服本判決應於收受判決後10日內向本院提出上訴書狀，並應
敘述具體理由；其未敘述上訴理由者，應於上訴期間屆滿後20日
內向本院補提理由書狀( 均須按他造當事人之人數附繕本) 「切
勿逕送上級法院」。
中    華    民    國    99    年    7     月    29    日
                                    書記官  林子惠
【附錄本案判決論罪科刑法條全文】：
毒品危害防制條例第10條
施用第1級毒品者，處6月以上5年以下有期徒刑。
施用第2級毒品者，處3年以下有期徒刑。

司法院資訊處製作；財團法人民間司法改革基金會備份。
